【裁判字號】    97,訴,2063
【裁判日期】    970815
【裁判案由】    違反毒品危害防制條例
【裁判全文】
臺灣彰化地方法院刑事判決              97年度訴字第2063號
公  訴  人  臺灣彰化地方法院檢察署檢察官
被      告  甲○○
上列被告因違反毒品危害防制條例案件，經檢察官提起公訴（97
年度毒偵字第2596號），本院依簡式審判程序判決如下：
    主  文
甲○○施用第一級毒品，累犯，處有期徒刑玖月。
    事  實
一、甲○○因施用毒品案件，經本院以88年度毒聲字第4603號裁
    定送觀察、勒戒後，因評定認有繼續施用毒品傾向，復以88
    年度毒聲字第5019號裁定令入戒治處所施以強制戒治，嗣經
    裁定停止戒治，所餘期間付保護管束，於民國89年11月16日
    保護管束期滿執行完畢，並由臺灣彰化地方法院檢察署檢察
    官以89年度戒毒偵字第1403號為不起訴處分確定。又於上開
    強制戒治執行完畢釋放後5 年內，因施用毒品案件，經本院
    以93年度訴字第601 號判決處有期徒刑1 年2 月確定，於94
    年9 月2 日縮短刑期期滿執行完畢。再因施用毒品案件，經
    本院以95年度訴字第786 號判決處有期徒刑1 年2 月、5 月
    ，應執行有期徒刑1 年5 月確定，及以95年度訴字第1513號
    判決處有期徒刑1 年3 月確定，又因贓物案件，經本院以95
    年度簡字第390 號判決處有期徒刑4 月確定，經送監執行，
    嗣經減刑及定應執行刑，甫於97年3 月28日縮短刑期期滿執
    行完畢。仍不知警惕，復基於施用第一級毒品海洛因之犯意
    ，於97年5 月19日上午某時，在彰化縣鹿港鎮洛津公園廁所
    內，將海洛因摻水混合後，以注射針筒注射體內之方式，施
    用海洛因1 次。
二、案經彰化縣警察局鹿港分局報告臺灣彰化地方法院檢察署檢
    察官偵查起訴。
    理  由
一、本件被告甲○○所涉為死刑、無期徒刑、最輕本刑為3 年以
    上有期徒刑或高等法院管轄第一審案件以外之罪，並於本院
    行準備程序時就被訴事實為有罪之陳述，本院合議庭依刑事
    訴訟法第273 條之1 第1 項規定，裁定改由受命法官獨任行
    簡式審判程序，先予敘明。
二、按毒品危害防制條例就施用毒品者，僅限於「初犯」及「5
    年後再犯」二種情形，始應先經觀察、勒戒或強制戒治程序
    。倘被告於5 年內已再犯，經依法追訴處罰，縱其第3 次（
    或第3 次以上）再度施用毒品之時間，在初犯經觀察、勒戒
    或強制戒治執行完畢釋放5 年以後，已不合於「5 年後再犯
    」之規定，且因已於「5 年內再犯」，顯見其再犯率甚高，
    原實施觀察、勒戒或強制戒治，已無法收其實效，即應依毒
    品危害防制條例第10條處罰（參照最高法院95年度第7 次刑
    事庭會議決議意旨）。本件被告前因施用毒品案件，經本院
    以88年度毒聲字第4603號裁定送觀察、勒戒後，因評定認有
    繼續施用毒品傾向，復以88年度毒聲字第5019號裁定令入戒
    治處所施以強制戒治，嗣經裁定停止戒治，所餘期間付保護
    管束，於89年11月16日保護管束期滿執行完畢，並由臺灣彰
    化地方法院檢察署檢察官以89年度戒毒偵字第1403號為不起
    訴處分確定；又於上開強制戒治執行完畢釋放後5 年內，因
    施用毒品案件，經本院以93年度訴字第601 號判決處有期徒
    刑1 年2 月確定等情，有臺灣高等法院被告前案紀錄表、臺
    灣高等法院在監在押全國紀錄表在卷可憑，是被告曾於強制
    戒治執行完畢釋放後，5 年內再犯毒品危害防制條例第10條
    之罪，並經法院判處罪刑確定，復為本件施用第一級毒品犯
    行為警查獲，依上開說明，自與前揭條例第20條第3 項之規
    定僅得適用於「5 年後再犯」之情形不符，本件公訴人逕行
    起訴，並無不合。
三、上揭犯罪事實業據被告於本院審理時坦承不諱（見本院97年
    8 月1 日審判筆錄），被告為警所採集之尿液，經檢驗呈嗎
    啡及可待因陽性反應，有彰化縣警察局鹿港分局委託檢驗尿
    液代號與真實姓名對照表、應受尿液採驗人尿液檢體採集送
    驗紀錄表、詮昕科技股份有限公司濫用藥物尿液檢驗報告各
    乙紙附卷可稽（見偵卷第8 至10頁），足認被告上開自白與
    事實相符，本件事證明確，被告犯行洵堪認定，應依法論科
    。
四、按海洛因為毒品危害防制條例第2 條第2 項第1 款所規定之
    第一級毒品，被告施用海洛因之行為，核係犯毒品危害防制
    條例第10條第1 項施用第一級毒品罪。被告為供施用而持有
    該毒品之低度行為，應為施用之高度行為所吸收，不另論罪
    。被告前因施用毒品案件，經本院以93年度訴字第601 號判
    決處有期徒刑1 年2 月確定，於94年9 月2 日縮短刑期期滿
    執行完畢；再因施用毒品案件，經本院以95年度訴字第786
    號判決處有期徒刑1 年2 月、5 月，應執行有期徒刑1 年5
    月確定，及以95年度訴字第1513號判決處有期徒刑1 年3 月
    確定，又因贓物案件，經本院以95年度簡字第390 號判決處
    有期徒刑4 月確定，經送監執行，嗣經減刑及定應執行刑，
    甫於97年3 月28日縮短刑期期滿執行完畢，有臺灣高等法院
    被告前案紀錄表可稽，被告於有期徒刑執行完畢後5 年內又
    故意再犯本案之罪，為累犯，應依刑法第47條第1 項規定，
    加重其刑。爰審酌被告曾因施用毒品經送觀察、勒戒及強制
    戒治，仍未知警惕，再犯本案之罪，足見其雖經觀察、勒戒
    及強制戒治等治療程序，仍未徹底戒除惡習遠離毒害，顯未
    能善體國家設置觀察、勒戒及戒治機構，協助毒品施用者戒
    除毒害之良法美意，惟念及施用毒品本質上係戕害自身健康
    之行為，尚未嚴重破壞社會秩序或侵害他人權益，暨其犯罪
    之動機、目的、所生危害及犯罪後坦承犯行態度良好等一切
    情狀，量處如主文所示之刑，以示懲儆。
據上論斷，應依刑事訴訟法第273 條之1 第1 項、第299 條第1
項前段，毒品危害防制條例第10條第1 項，刑法第11條前段、第
47條第1 項，判決如主文。
本案經檢察官余建國到庭執行職務。
中    華    民    國    97    年    8     月    15    日
                  刑事第五庭  法  官  楊舒嵐
以上正本證明與原本無異。
如不服本判決，應於判決送達後10日內，向本院提出上訴書狀，
上訴書狀應「敘述具體上訴理由」，並按他造當事人之人數附繕
本。「切勿逕送上級法院」。
中    華    民    國    97    年    8     月    15    日
                              書記官  張木松
附錄論罪科刑法條：
毒品危害防制條例第10條第1項
施用第一級毒品者，處 6 月以上 5 年以下有期徒刑。


司法院資訊處製作；財團法人民間司法改革基金會備份。
